【裁判字號】    98,交抗,115
【裁判日期】    980605
【裁判案由】    聲明異議
【裁判全文】
臺灣高等法院高雄分院刑事裁定         98年度交抗字第115號
抗告人即
受處分人  甲○○
上列抗告人因違反道路交通管理處罰條例聲明異議案件，不服臺
灣高雄地方法院中華民國98年2 月12日裁定（98年度交聲字第59
號；原處分機關案號：交通部公路總局高雄區監理所高監營裁字
第裁80-NO0000000號），提起抗告，本院裁定如下：
    主  文
抗告駁回。
    理  由
一、抗告意旨略以：抗告人即受處分人甲○○於民國（下同）97
    年11月20日，因工作造成顏面二度燙傷，於當日中午至榮總
    急救並住院治療，待傷勢復原已逾越本件交通違規案件聲明
    異議之期限。為此，提起抗告云云。
二、按受處分人不服道路交通管理處罰條例第8 條所定主管機關
    所為之處罰者，得於接到裁決書之翌日起20日內，向管轄地
    方法院聲明異議，道路交通管理處罰條例第87條第1 項定有
    明文。次按行政程序法中文書送達，於應受送達人之住居所
    、事務所或營業所為之，但在行政機關辦公處所或他處會晤
    應受送達人時，得於會晤處所為之；於應送達處所不獲會晤
    應受送達人時，得將文書付與有辨別事理能力之同居人、受
    僱人或應送達處所之接收郵件人員；不能依前2 條規定為之
    者，得將文書寄存送達地之地方自治或警察機關，並作送達
    通知書兩份，1 份黏貼於應受送達人住居所、事務所、營業
    所或其就業處所門首，另1 份交由鄰居轉交或置於該送達處
    所信箱或其他適當位置，以為送達，前項情形，由郵政機關
    為送達者，得將文書寄存於送達地之郵政機關，寄存機關自
    收受寄存文書之日起，應保存3 個月，行政程序法第72條第
    1 項、第73條第1 項、第74條分別定有明文。而行政機關依
    行政程序法而為文書之送達，專依該法律之規定，且該法並
    無準用民事訴訟法或刑事訴訟法關於寄存送達自寄存之日起
    10日生效規定之規定，是文書合法寄存送達後，當自寄存之
    日起即時生效（參考最高行政法院95年度裁字第634 號裁定
    、臺灣高雄高等行政法院94年度訴字第720 號裁定、法務部
    93年4 月13日法律字第0930014628號釋示）。又道路交通案
    件聲明異議之當事人居住於處罰機關所在之縣轄市者，不扣
    除在途期間，此觀法院訴訟當事人在途期間標準第4 條之規
    定自明。
三、經查，本件受處分人自86年8 月14日即遷入高雄縣岡山鎮○
    ○街22號3 樓戶籍地，復未曾向原處分機關陳報其送達地址
    為其他住所地，此有受處分人個人基本資料查詢、原處分機
    關98年2 月6 日高監營字第0980004240號函各1 份附卷可稽
    （見原審卷第14、25頁）。而本件原處分機關裁字第裁80-N
    00000000號違反道路交通管理事件裁決書於97年12月2 日經
    郵按受處分人之上開戶籍地投遞，均無法會晤收件人，乃將
    郵件寄存高雄岡山郵局，並作郵務送達通知書2 份，1 份黏
    貼應受送達人門首，1 份置放送達人住所適當位置等情，有
    原處分機關送達證書1 份附卷可稽（見原審卷第9 頁），是
    該裁決書係以寄存送達方式送達受處分人，且已依行政程序
    法第74條第1 項寄存送達之相關作業程序規定辦理，依照上
    揭說明，應自97年12月2 日即生合法送達之效力。又本件受
    處分人當時戶籍地既在高雄縣，且交通部公路總局高雄區監
    理所所在地亦為高雄縣，此有記載原處分機關地址之上開送
    達證書、原處分機關網際網路首頁列印資料及原審電詢原處
    分機關之公務電話記錄查詢表各1 紙附卷可稽（見原審卷第
    9 、21、39頁），依照上揭法院訴訟當事人在途期間標準第
    4 條之規定，自毋庸加計在途期間。準此，本件受處分人自
    裁決書送達之翌日即97年12月3 日起算20日，即至97年12月
    22日（原裁定誤為97年12月21日，應予更正），均得向管轄
    地方法院或原處分機關聲明異議，乃竟遲至97年12月26日始
    向原處分機關提出聲明異議狀，此有受處分人聲明異議狀上
    原處分機關收文章1 枚可證（見原審卷第4 頁）。原審因而
    以受處分人之異議已逾越法定期間，為不合法，且屬不得補
    正，而予以駁回。經核並無不當，受處分人徒以前詞提起抗
    告，為無理由，應予駁回。
四、據上論結，應依道路交通案件處理辦法第26條，刑事訴訟法
    第412 條，裁定如主文。
中    華    民    國    98    年    6     月    5     日
              刑事第六庭    審判長法  官  王憲義
                                  法  官  張盛喜
                                  法  官  邱永貴
以上正本證明與原本無異。
不得再抗告。
中    華    民    國    98    年    6     月    5     日
                                  書記官  鄭翠芬


司法院資訊處製作；財團法人民間司法改革基金會備份。
